臺灣新北地方法院刑事判決
110年度訴字第1261號
公  訴  人  臺灣新北地方檢察署檢察官
被      告  鄭愷    



指定辯護人  本院公設辯護人張哲誠  
上列被告因違反毒品危害防制條例案件，經檢察官提起公訴（11
0年偵字第19303號），本院判決如下：
    主  文
鄭愷犯販賣第三級毒品未遂罪，處有期徒刑壹年。緩刑肆年，緩
刑期間付保護管束，並應向指定之政府機關、政府機構、行政法
人、社區或其他符合公益目的之機構或團體提供壹佰小時之義務
勞務，及應接受陸小時之法治教育課程。扣案如附表編號1至編
號3所示之物均沒收。
    事  實
一、鄭愷明知第三級毒品「4-甲基甲基卡西酮」為毒品危害防制
    條例第2條第2項第3款明定之第三級毒品，不得非法販賣或
    持有，竟意圖營利，基於販賣第三級毒品「4-甲基甲基卡西
    酮」之犯意，於民國110年4月28日晚間7時28分許前某時，
    使用網路通訊社群軟體「抖音」，以暱稱「殯葬小哥哥」公
    開刊登「新北營運中」之暗示販賣毒品廣告訊息，嗣員警於
    110年4月28日晚間7時28分許執行網路巡邏勤務，發現上情
    ，員警遂以社群軟體「INSTAGRAM（下稱IG）」與鄭愷聯絡
    後，鄭愷再以通訊軟體「WECHAT(下稱微信)」與員警聯絡，
    而談妥由鄭愷以新臺幣（下同）4,500元販售毒品咖啡包10
    包。嗣鄭愷旋於同日晚間9時38分許，前往新北市○○區○○路0
    00號統一便利超商龍馬門市前，向陳彥霖（所涉販賣第三級
    毒品犯嫌，業經臺灣新北地方檢察署檢察官以110年度偵字
    第36041號、第37139號提起公訴）以4,000元販入含第三級
    毒品「4-甲基甲基卡西酮」成分之毒品咖啡包10包，約定待
    鄭愷轉手獲利後再付款，鄭愷再於同日晚間10時37分（起訴
    書誤載為晚間9時16分許，應予更正），騎乘車牌號碼000-0
    000號普通重型機車至與員警約定之新北市○○區○○路0段000
    號前，而交付其甫販入含第三級毒品「4-甲基甲基卡西酮」
    成分之毒品咖啡包10包予喬裝為買家、並無購買真意之警員
    ，警員於初步確認係毒品無誤後，立即表明警察身分，當場
    逮捕鄭愷，並查扣上揭毒品咖啡包10包、包裝牛皮紙袋1只
    及聯絡販賣毒品用之行動門號0000000000號之I-PHONE、型
    號XR手機1支（含SIM 卡；手機序號：000000000000000號）
    等物。
二、案經新北市政府警察局新莊分局報告臺灣新北地方檢察署檢
    察官偵查起訴。 
    理  由
一、證據能力：
(一)按所謂「陷害教唆」，係指行為人原不具犯罪之故意，純因
    司法警察之設計教唆，始萌生犯意，而實行犯罪構成要件之
    行為者而言。因係以引誘或教唆犯罪之不正當手段，使原無
    犯罪故意之人萌生犯意而實行犯罪行為，再蒐集犯罪證據，
    予以逮捕偵辦，手段顯然違反憲法對於基本人權之保障，且
    已逾越偵查犯罪之必要程度，對於公共利益之維護並無意義
    ，因此所取得之證據資料，應不具有證據能力。至刑事偵查
    技術上所謂之「釣魚」，則指對於原已犯罪或具有犯罪故意
    之人，以設計引誘之方式，使其暴露犯罪事證，而加以逮捕
    或偵辦者而言。此之所謂「釣魚」純屬偵查犯罪技巧之範疇
    ，並未違反憲法對於基本人權之保障，且於公共利益之維護
    有其必要性，故依「釣魚」方式所蒐集之證據資料，非無證
    據能力（最高法院98年度台上字第7699號刑事判決要旨參照
    ）。查本件查獲經過係員警執行網路巡邏時，發現被告鄭愷
    於「抖音」平台上以暱稱「殯葬小哥哥」，公開刊登「新北
    營運中」之暗示毒品交易訊息，員警乃喬裝買家與被告聯繫
    ，而談妥交易毒品內容，嗣被告依約攜帶毒品前往交付而為
    警當場查獲等情，業經被告供認在卷，並有新北市政府警察
    局新莊分局福營派出所員警張淳所出具之職務報告、其與被
    告於IG、微信之對話擷圖及通話譯文、被告於抖音、IG之個
    人頁面、其所張貼之「新北營運中」廣告頁面、現場查獲經
    過之譯文各1份在卷可稽（見偵卷第13頁至同頁反面、第24
    至28頁、第31至38頁），足徵被告原已具有販賣毒品之意，
    員警於獲悉後為取得證據，僅係提供機會，以設計引誘之方
    式，佯與之為對合行為，使其暴露犯罪事證，待其著手於犯
    罪行為之實行時，予以逮捕、偵辦，是員警前開偵查作為，
    因屬偵查犯罪技巧之範疇，並未違反憲法對於基本人權之保
    障，且於公共利益之維護有其必要性，故依該方式所蒐集之
    證據資料，均有證據能力，合先敘明。
(二)次按被告以外之人於審判外之陳述，雖不符合刑事訴訟法第
    159條之1至第159條之4之規定，而經當事人於審判程序同意
    作為證據，法院審酌該言詞陳述或書面陳述作成時之情況，
    認為適當者，亦得為證據，刑事訴訟法第159條之5第1項定
    有明文。本案認定事實所引用卷內被告以外之人於審判外之
    陳述，雖屬傳聞證據，惟檢察官、被告及其辯護人於本院準
    備程序時均表示同意作為證據方法而不予爭執，於辯論終結
    前亦未對該等證據之證據能力聲明異議，本院復審酌上開證
    據資料製作時之情況，尚無違法不當及證明力明顯過低之瑕
    疵，與本案待證事實復具有相當關連性，以之作為證據應屬
    適當，依上開規定，認前揭證據資料均得為證據，有證據能
    力。
(三)至本件其餘非供述證據部分，無傳聞法則之適用，且無事證
    足認係實施刑事訴訟程序之公務員因違背法定程序而取得，
    與本案待證事實復具有自然之關連性，復經本院依法踐行調
    查程序，皆應有證據能力。
二、認定事實所憑之證據及理由：
(一)上開事實，業據被告於警詢、偵查及本院準備程序暨審理中
    均坦承不諱（見偵卷第8頁至第12頁、第50頁至第51頁、本
    院卷第69至72頁、第111頁至第112頁），並有新北市政府警
    察局新莊分局搜索暨扣押筆錄、扣押物品目錄表、現場及扣
    案物品照片各1份(見偵卷第16至18頁、第39至40頁）、上開
    員警職務報告、員警與被告於IG、微信之對話擷圖及通話譯
    文、被告於抖音、IG之個人頁面、其所張貼之「新北營運中
    」廣告頁面、現場查獲經過之譯文各1份（見偵卷第13頁至
    同頁反面、第24至28頁、第31至38頁）、新北市政府警察局
    新莊分局刑案現場勘察報告暨所檢附之照片、證物清單、刑
    事案件證物採驗紀錄表各1份在卷可稽（見偵卷第62至68頁
    ）。又扣案如附表編號1所示之物經送台灣尖端先進生技醫
    藥股份有限公司鑑驗結果，確含第三級毒品4-甲基甲基卡西
    酮成分等情，有該公司毒品原物鑑定實驗室出具之毒品證物
    鑑定分析報告1份足憑（見偵卷第74頁），並有如附表編號1
    至3所示之毒品咖啡包、牛皮紙袋、手機等扣案足佐，足認
    被告上揭自白與事實相符，應堪採信屬實。
(二)又按販賣毒品係違法行為，非可公然為之，且有其獨特之販
    售通路及管道，復無公定價格，容易增減分裝之份量，而每
    次買賣之價量，可能隨時依雙方關係深淺、資力、需求量及
    對行情之認知、來源是否充裕、查緝鬆嚴、購買者被查獲時
    供述購買對象之可能風險評估等，而異其標準，非可一概而
    論，然近年來政府為杜絕毒品之氾濫，對於查緝施用及販賣
    毒品之工作，無不嚴加執行，販賣毒品罪又係重罪，設若無
    利可圖，衡情一般持有毒品之人當無輕易將所持有之毒品轉
    售他人而甘冒於再次向他人購買時，被查獲移送法辦並受長
    期自由刑或生命刑剝奪危險之理，且不論係以何包裝之毒品
    ，均可任意分裝或增減其份量，而每次買賣之價量，亦隨前
    開因素而為機動地調整，因之販賣之利得，除經坦承犯行，
    或帳冊價量均臻明確外，委難察得實情。職是之故，縱未確
    切查得販賣所得賺取之實際差價，但除別有事證，足認係按
    同一價格轉讓，確未牟利外，尚難執此即認非法販賣之事證
    有所不足，致知過坦承者難辭重典，飾詞否認者反得逞僥倖
    ，而失情理之平（最高法院93年度台上字第1651號、87年度
    台上字第3164號刑事判決意旨參照）。查被告於本院審理時
    供稱：我向陳彥霖拿的成本是4,000元，若以4,500元售出的
    話可以賺500元等語明確（見本院卷第111頁），足見被告主
    觀上係基於販賣第三級毒品以營利之犯意甚明。從而，被告
    本件販賣含第三級毒品成分之毒品咖啡包之行為，確有從中
    賺取差價營利之意圖及事實，應堪認定。
(三)綜上所述，本案事證明確，被告犯行堪以認定，應依法論科
    。
三、論罪科刑：
(一)按4-甲基甲基卡西酮係毒品危害防制條例第2條第2項第3款
    明定之第三級毒品。本案員警佯稱欲購買毒品，雖無實際購
    毒之真意，但被告既有販賣毒品之故意，而向上手販入扣案
    毒品咖啡包後，依約攜帶毒品前往交付予員警，即已著手實
    施販賣毒品之行為，惟因收受毒品之員警並無買受毒品之意
    思，其虛與買賣毒品，意在偵查犯罪，以求人贓俱獲，伺機
    逮捕，事實上不能真正完成買賣毒品之行為，是被告應僅論
    以販賣第三級毒品未遂罪，故核被告所為，係犯毒品危害防
    制條例第4條第6項、第3項之販賣第三級毒品未遂罪。
(二)次按行為人持有毒品之目的，既在於販賣，不論係出於原始
    持有之目的，抑或初非以營利之目的而持有，嗣變更犯意，
    意圖販賣繼續持有，均與意圖販賣而持有毒品罪之要件該當
    ，且與販賣罪有法條競合之適用，並擇販賣罪處罰，該意圖
    販賣而持有僅不另論罪而已，並非不處罰（最高法院101年
    度第10次刑事庭會議(一)決議參照），是被告販賣第三級毒
    品前，意圖販賣而持有第三級毒品犯行部分，依上開說明，
    法條競合後不另論罪。被告販賣前持有第三級毒品4-甲基甲
    基卡西酮之低度行為，為其販賣之高度行為所吸收，不另論
    罪。
(三)被告已著手於販賣毒品犯罪之實行而不遂，為未遂犯，爰衡
    酌其犯罪情節，依刑法第25條第2項規定減輕其刑。
(四)毒品危害防制條例第17條第1項減刑規定之適用：
　  按犯第4條至第8條、第10條或第11條之罪，供出毒品來源，
    因而查獲其他正犯或共犯者，減輕或免除其刑，為毒品危害
    防制條例第17條第1項所明定。查被告於警詢供出毒品上手
    為陳彥霖，檢、警因而查獲陳彥霖販賣毒品予被告之情事，
    而陳彥霖所涉販賣第三級毒品犯嫌，業經臺灣新北地方檢察
    署檢察官以110年度偵字第36041號、第37139號提起公訴等
    情，有被告之警詢筆錄、前揭起訴書、新北市政府警察局新
    莊分局111年2月11日函文暨所檢附之監視器翻拍照片、被告
    手機對話擷圖各1份在卷可憑（見偵卷第11至12頁、本院卷
    第89至102頁），堪認被告確有供出毒品來源因而查獲其他
    正犯之情事，而有毒品危害防制條例第17條第1項之適用。
    又本院審酌被告所為本案犯行之犯罪情節、犯罪所生危害及
    其指述來源所能防止杜絕毒品氾濫之程度等情狀，認不宜免
    除其刑，爰依毒品危害防制條例第17條第1項規定減輕其刑
    。
(五)毒品危害防制條例第17條第2項減刑規定之適用：
　　按犯第4條至第8條之罪於偵查及歷次審判中均自白者，減輕
    其刑。被告於警詢、偵查中及本院審理時，均坦承有本件販
    賣第三級毒品未遂之犯行，應認被告本案犯行符合毒品危害
    防制條例第17條第2項之規定，而予減輕其刑。並依刑法第7
    0條、第71條之規定先依較少之數減輕後，遞減輕之。
(六)爰以行為人之責任為基礎，審酌被告無視政府對杜絕毒品犯
    罪之禁令，明知其所販售之毒品咖啡包含管制之第三級毒品
    ，若濫行施用，將對施用者身心造成嚴重傷害，進而影響施
    用者經濟能力，甚且造成家庭破裂，仍意圖營利而欲販賣予
    他人，助長施用毒品之行為，危害社會，所為實值非難，所
    幸本案經員警執行網路巡邏時發覺，喬裝買家與之交易而未
    生販賣毒品之結果，並念及被告犯後始終坦承犯行，犯後態
    度良好，兼衡本案被告欲賣出毒品咖啡包之數量為10包，及
    被告犯罪之動機、目的、手段、此前並無故意犯罪之素行紀
    錄，有其前案紀錄表在卷可憑，及被告為高職畢業之智識程
    度（見本院卷第17頁），於本院審理時自陳從事殯葬業(並
    提出在職證明1紙，見本院卷第115頁)、女友己懷孕、小 孩
    即將出生（見本院卷第113頁）之生活狀況等一切情狀，量
    處如主文所示之刑，以示懲儆。
四、緩刑：
　　被告前未曾因故意犯罪而受有期徒刑以上刑之宣告，有被告
    前案紀錄表1份在卷可參，其所為本案販賣第三級毒品未遂
    犯行，固應嚴予非難，然被告始終坦承犯行，且本案毒品均
    已遭警查扣並未擴散流通，又被告行為時年僅20歲，一時失
    慮，致犯本罪，信其經此偵審程序及科刑之宣告，應知所警
    惕，而無再犯之虞，若使其入監服刑，雖有威嚇及懲罰效果
    ，但卻會斷絕其社會連結，恐反無助於達成教化及預防再犯
    目的，是本院審酌上情，認其所受刑之宣告以暫不執行為適
    當，爰依刑法第74條第1項第1款規定，併予宣告緩刑4年。
    另為使被告能確實反省本件犯行，建立正確之價值觀，爰依
    刑法第74條第2項第5款、第8款規定，諭知被告應向檢察官
    指定之政府機關、政府機構、行政法人、社區或其他符合公
    益目的之機構或團體提供100小時之義務勞務，暨為預防再
    犯，並應接受6小時之法治教育課程，並依刑法第93條第1項
    第2款之規定，在緩刑期內併付保護管束，以收緩刑之實效
    。至被告接受法治教育之內容、方式，屬執行之問題，應由
    執行檢察官斟酌全案情節，妥為指定。倘被告違反上開應行
    負擔之事項且情節重大，足認原宣告之緩刑難收其預期效果
    ，而有執行刑罰之必要者，檢察官仍得依保安處分執行法第
    74條之3第1項、刑法第75條之1第1項第4款之規定，向本院
    聲請撤銷緩刑之宣告，併予指明。
五、沒收：
(一)按犯毒品危害防制條例第4條至第9條、第12條、第13條或第
    14條第1項、第2項之罪者，其供犯罪所用之物，不問屬於犯
    罪行為人與否，均沒收之，毒品危害防制條例第19條第1項
    定有明文。又按違禁物，不問屬於犯罪行為人與否，沒收之
    ，刑法第38條第1項亦規定甚明。另毒品危害防制條例第18
    條第1項後段規定查獲之第三、四級毒品，無正當理由而擅
    自持有者，沒入銷燬之；此應沒入銷燬之毒品，專指查獲施
    用或持有（未成罪）之第三、四級毒品而言；倘屬同條例相
    關法條明文規定處罰之犯罪行為，即非該條項應依行政程序
    沒入銷燬之範圍；再同條例對於查獲之製造、運輸、販賣、
    意圖販賣而持有、以非法方法使人施用、引誘他人施用及轉
    讓、持有一定數量以上第三、四級毒品之沒收，並無特別規
    定，如其行為已構成犯罪，則該毒品即屬不受法律保護之違
    禁物，應回歸刑法之適用，依刑法第38條第1項第1款（即現
    行刑法第38條第1項）之規定沒收之，始為適法（最高法院9
    8年度台上字第2889號、99年度台上字第2733號判決意旨參
    照）。
(二)查扣案如附表編號1所示含第三級毒品「4-甲基甲基卡西酮
    」成分之毒品咖啡包10包，均屬違禁物，不問屬於被告與否
    ，均應依刑法第38條第1項規定諭知沒收。而盛裝上開毒品
    之包裝袋共10個，因包覆毒品，其上殘留之毒品殘渣難與之
    完全析離，亦無析離之實益與必要，應整體視之為毒品，連
    同該包裝併予宣告沒收；至鑑驗用罄之部分，因已滅失，自
    不另予宣告沒收。又查扣附表編號2所示之牛皮紙袋1只及附
    表編號3所示之行動電話1支，係供被告犯本案使用，已據被
    告供承明確，不問屬於被告與否，應依毒品危害防制條例第
    19條第1項規定諭知沒收。
據上論斷，應依刑事訴訟法第299條第1項前段，判決如主文。
本案經檢察官鄭朝光偵查起訴，由檢察官高智美到庭執行公訴。
中　　華　　民　　國　　111 　年　　3 　　月　　28　　日
                  刑事第十三庭  審判長法  官  陳昭筠

                                      法  官  林建良

                                      法  官  黃秀敏
上列正本證明與原本無異。
如不服本判決，應於判決送達後20日內敘明上訴理由，向本院提
出上訴狀 (應附繕本) ，上訴於臺灣高等法院。其未敘述上訴理
由者，應於上訴期間屆滿後20日內向本院補提理由書「切勿逕送
上級法院」。
                                      書記官  吳進安
中　　華　　民　　國　　111 　年　　3 　　月　　30　　日
附錄本案論罪科刑法條全文： 
毒品危害防制條例第4條
製造、運輸、販賣第一級毒品者，處死刑或無期徒刑；處無期徒
刑者，得併科新臺幣 3 千萬元以下罰金。
製造、運輸、販賣第二級毒品者，處無期徒刑或 10 年以上有期
徒刑，得併科新臺幣 1 千 5 百萬元以下罰金。
製造、運輸、販賣第三級毒品者，處 7 年以上有期徒刑，得併
科新臺幣 1 千萬元以下罰金。
製造、運輸、販賣第四級毒品者，處 5 年以上 12 年以下有期
徒刑，得併科新臺幣 5 百萬元以下罰金。
製造、運輸、販賣專供製造或施用毒品之器具者，處 1 年以上
7 年以下有期徒刑，得併科新臺幣 1 百 50 萬元以下罰金。
前五項之未遂犯罰之。

附表：
編號 扣案物   1 含第三級毒品「4-甲基甲基卡西酮」成分之毒品咖啡包拾包(驗餘毛重為陸拾參點玖捌伍公克，推估驗前純質淨重為參點陸參貳公克）暨外包裝袋拾只   2 牛皮紙袋壹只   3 I-PHONE、型號XR行動電話壹支（序號：○○○○○○○○○○○○○○○號，內含門號0000000000號SIM 卡壹張）